臺灣臺北地方法院民事判決　　　　　　　九十三年度家訴字第一一四號
　　原　　　告　甲○○
　　被　　　告　乙○　　　現收容於新竹市○○路靖廬收容中心
右當事人間請求確認婚姻關係無效事件，本院於九十三年七月十四日辯論終結，判決
如下：
    主    文
確認兩造於民國九十年十月二十三日所為之婚姻關係無效。
訴訟費用由被告負擔。
    事    實
甲、原告方面：
  一、聲明：請求判決如主文所示。
  二、陳述：本件兩造並無結婚之真意，而於民國九十年十月二十三日在中國大陸遼
      寧省瀋陽市辦理公證結婚，並向台北市信義區戶政事務所為結婚登記，為使兩
      造間婚姻關係能夠真相大白，故提起本訴。
  三、證據：提出
乙、被告方面：
　一、聲明：同意原告之請求。
  二、陳述：對原告主張之事實予以自認。
    理    由
甲、程序方面：
    確認婚姻無效之訴，專屬夫妻之住所地之法院管轄，民事訴訟法第五百六十八條
    第一項定有明文，本件兩造之住所係設於台北市○○○路○段五三一巷九十五弄
    八號，依上規定本院自有管轄權限。
乙、得心證之理由：
一、原告主張兩造曾於民國九十年十月二十三日於中國大陸遼寧省瀋陽市辦理公證結
    婚，惟兩造間並無結婚之意思。原告並於同年十一月十四日，持遼寧省瀋陽市公
    證處所核發之公證書及財團法人海峽交流基金會所核發之證明書，向台北市信義
    區戶政事務所聲請為結婚登記，使該不知情之公務員，將該二人結婚之不實事項
    ，登載於其職務所掌之公文書即
    建金門地方法九十三年度訴字第一號刑事判決確定在案，原告之主張堪信為真實
    。
二、按結婚，應有公開之儀式及二人以上之證人；經依
    其已結婚，民法第九百八十二條定有明文。前開法條所稱舉行公開儀式之結婚當
    事人，實質上並應具備真正之結婚意思，要屬當然之解釋，核先敘明。
三、復按「確認法律關係之訴，非原告有即受確認判決之法律上之利益者，不得提起
    之」、「民事訴訟法第二百四十七條所謂即受確認判決之法律上利益，須因法律
    關係存否不明確，致原告在私法上之地位有受侵害之危險，而此危險得以對於被
    告之確認判決除去之者，始為存在」，分別為民事訴訟法第二百四十七條及最高
    法院二十七年上字第三一六號判例所揭示。本件兩造雖已依
    然因兩造間並無結婚之意思，依法並不發生結婚之效力。而
    關係，原告有被認為是被告配偶之危險，因此兩造間之婚姻關係倘不明確，顯有
    使原告私法上之地位受有侵害之虞，即有即受確認判決之法律上利益，原告自有
    提起本件訴訟之必要，從而，原告提起確認兩造間如主文第一項所示之聲明，洵
    屬正當。
四、結論，本件原告之訴，為有理由，爰依民事訴訟法第七十八條，判決如主文。
中　　　華　　　民　　　國　　九十三　　年　　七　　　　月　  十九　　　日
                              家事法庭法      官　彭南元
右正本係照原本作成。
如對本判決上訴，須於判決送達後二十日之不變期間內，向本院提出上訴狀。
中　　　華　　　民　　　國　　九十三　　年　　　七　　　月　　十九　　　日
                                      書　記　官　陳盛吉
